【裁判字號】    98,訴,877
【裁判日期】    980715
【裁判案由】    違反電信法等
【裁判全文】
臺灣臺南地方法院刑事判決               98年度訴字第877號
公  訴  人  臺灣臺南地方法院檢察署檢察官
被      告  乙○○
                    （現另案於屏東監獄執行中）
上列被告因竊盜等案件，經檢察官提起公訴（97年度偵字第1475
0號），被告於準備程序期日就被訴事實為有罪陳述，本院聽取
當事人之意見後，裁定進行簡式審判程序，並判決如下：
    主  文
乙○○犯竊盜罪，共貳罪，均累犯，各處有期徒刑肆月；又犯電
信法第五十六條第一項之盜用電信設備通信罪，共貳罪，均累犯
，各處有期徒刑肆月。應執行有期徒刑壹年貳月。
    事  實
一、乙○○前於民國92年間曾因違反槍砲彈藥刀械管制條例案件
    ，經臺灣臺北地方法院以92年度訴字第1014號判決定應執行
    刑為有期徒刑2年，併科罰金新臺幣（下同）20萬元確定；
    又於93年間，因竊盜案件，經同院以93年度訴字第367號判
    決判處有期徒刑6月確定；復於95年間因違反槍砲彈藥刀械
    管制條例，經同院以95年度訴字第40號判處有期徒刑1年2月
    ，罰金5萬元確定，上開三案，有期徒刑部分經同院以95 年
    度聲字第540號裁定，定應執行刑為有期徒刑3年6月確定，
    於96年5月5日縮刑期滿執行完畢，詎其仍不知悔改，而為下
    列行為:
（一）意圖為自己不法所有，於97年2月23日20時許，侵入台南
      市○○路226號長榮興商務汽車旅館之員工休息室內，徒
      手竊取丁○○所有之皮包1只（內有證件、信用卡及內含
      有門號為0000000000號之SIM卡之LG牌KG200型行動電話手
      機1支、以及0000000000號、0000000000號SIM卡2枚及現
      金700元）。
（二）乙○○於竊得上開手機及SIM卡後，於同年月23日至3月4
      日間，竟意圖為自己不法利益，以上開竊得之手機盜用丁○○所有之通信設備即門號為0000000000號、0000000000
      號、0000000 000號之SIM卡撥打電話，以此盜用丁○○之
      電信設備通信共計獲利10,358元（起訴書誤載為10,415元
      ）。嗣乙○○並再將上開竊得之手機轉賣予位於台南縣永
      康市○○路661巷23號之新迅廉通信行負責人丙○○後復
      轉賣予李耿文後再出借予陳美使用，並於97年4月29日在
      陳美之住所查獲並扣得前開手機，因而查知上情。
（三）又於同年3月6日21時許，侵入戊○○位於台南市○○路○
      段455號5樓之3之辦公室內，徒手竊取戊○○所有之電腦2
      台、及含門號0000000000號之SIM卡（聲請名義人為鄭美
      玟）之手機1支。
（四）乙○○竊得戊○○之上開手機及SIM卡後，於同年3月7日
      ，另基於意圖為自己不法利益，以上開竊得之手機盜用戊○○上開含門號0000000000號SIM卡之手機撥打電話，以
      此盜用戊○○之電信設備通信共計獲利467元（起訴書誤
      載為470元）。
二、案經丁○○訴由內政部警政署電信警察隊第三中隊報請臺灣
    臺南地方法院檢察署檢察官偵查起訴。
    理  由
一、本件被告所犯為死刑、無期徒刑、最輕本刑為三年以上有期
    徒刑以外之罪，亦非屬高等法院管轄之第一審案件，其於準
    備程序進行中，先就被訴事實為有罪之陳述，經法官告知簡
    式審判程序之旨，並聽取公訴檢察官之意見後，依刑事訴訟
    法第273條之1第1項、第273條之2等規定，裁定進行簡式審
    判程序，且不受同法第159條第1項、第161條之2、第161 條
    之3、第163條之1及第164條至第170條所規定證據能力認定
    及調查方式之限制，合先敘明。
二、訊據被告對於上揭事實均坦承不諱，核與證人陳美、李耿文
    、丁○○、戊○○及共同被告丙○○等人分別於警詢、偵訊
    時證述之情節相符，復有搜索扣押筆錄、丁○○失竊手機照
    片、新迅廉通信行之切結書、照片及內政部警政署刑事警察
    局97年8月12日刑鑑字第0970110528號筆跡鑑定書，丁○○
    0000000000、0000000000、0000000000號門號之97年2至3月
    之通話明細及費用，戊○○0000000000門號之97年3月之通
    話明細及費用、及上開手機序號或門號查詢之雙向通聯資料
    單，暨0000000000（鄭美玟）、0000000000（丙○○）、
    0000000000（乙○○）、0000000000、0000000000（丁○○
    ）等門號之用戶資料查詢單等在卷可稽，此外，並有丁○○
    所有之LG牌手機1支扣案可憑，堪信被告前開任意性自白，
    係與事實相符，應堪採信。故本件事證明確，被告上開犯行
    均堪以認定。
三、核被告就犯罪事實欄一（一）（三）所為，係犯刑法第320
    條第1項之竊盜罪。起訴意旨認被告就犯罪事實欄一（一）
    部分所為，係觸犯刑法第321條第1項第1款之夜間侵入住宅
    或有人居住之建築物竊盜罪嫌，就犯罪事實欄一（二）部分
    所為，則係觸犯刑法第321條第1項第2款之毀壞安全設備竊
    盜罪嫌，固非無見，然查：汽車旅館供住宿之各個旅館房
    間，雖係供旅客起居之場所，非無住宅之性質，然查：本件
    被告竊盜之地點是在汽車旅館之員工休息室內，該場所雖名
    為休息室，然應非係供員工住宿或居住之員工宿舍，而僅係
    供汽車旅館員工於上班工作時間內暫時置放物品或休憩之場
    所，且該員工休息室與實際上可供住宿之其他各旅館房間之
    管領使用空間亦會有所區隔，即員工休息室不可能與各可供
    住宿之房間相通，故被告於夜間侵入員工休息室行竊，與於
    夜間侵入一般住宅或有人住居之建築物行竊，對於民眾住居
    安寧之妨害，尚非可等同而視，是本院認員工休息室，縱使
    設在汽車旅館內，其功能仍在於提供辦公附屬使用，故應非
    屬於供人起居之住宅或現有人居住之建築物。又被告否認
    有破壞台南市○○路○段455號5樓之3之辦公室大門侵入行
    竊之情事，堅稱：被害人並未上鎖故其得推門而入，而起訴
    意旨認被告有破壞大門侵入竊盜，亦無非僅憑被害人戊○○
    之指述，尚乏其他積極具體之事證可資佐證，況被害人戊○○於被告行竊當時並未在場，是其指述是否確實可採，尚非
    無疑，公訴人主張辦公處所內有財物，上鎖乃屬常情，雖非
    無見，然本院認尚難僅憑此即作為被告有破壞大門之積極證
    據，故基於「罪如有疑，利於被告」乃我國刑事法律之基本
    原則，是認檢察官上開部分之起訴法條均有誤會，惟其基礎
    社會事實既屬同一，爰均依法變更起訴法條而審理之。次按
    電信法第56條第1項之罪，以意圖為自己或第三人不法之利
    益，使用有線、無線或其他電磁方式，盜接或盜用他人電信
    設備通信者為要件。本罪之處罰詐得免繳電信通信費用之不
    法利益規定，乃刑法詐欺得利罪之特別法，依特別法優於普
    通法之原則，自毋庸再論以刑法詐欺得利罪（88年1月19 日
    最高法院88年度第1次刑事庭會議決議意旨參照），是本件
    被告就犯罪事實欄（二）（四）所為，各係犯電信法第56條
    第1項之罪，其多次盜用被害人丁○○、戊○○之電信設備
    通信，顯各係基於單一之不法犯意，於密接之時、地接續而
    為，應僅各論以實質上之一罪。又被告所犯上開各罪間，因
    犯意各別，行為互殊，應予分論併罰。再查被告有如犯罪事
    實欄所述之論罪科刑及執行紀錄，有臺灣高等法院被告前案
    紀錄表1份附卷足憑，被告於受徒刑執行完畢後，5年內故意
    再犯本件有期徒刑以上之罪，依刑法第47條第1項規定，均
    應論以累犯，並加重其刑。茲審酌被告素行不佳，詎仍不知
    悔改、犯本罪之動機、目的、手段，及多次以徒手之方式竊
    盜財物，並進而盜用所竊得之被害人丁○○、戊○○之行動
    電話門號，惡性非輕，惟考量其因本犯罪所得之利益非鉅，
    犯後尚知坦承犯行，態度非惡、及其教育程度、生活狀況等
    一切情狀，各量處如主文所示之刑，並定其應執行之刑，以
    資懲儆。
四、按沒收為刑罰之一種；鑑於刑罰之執行，係對於人民人身及
    財產之侵害，故刑罰應止於犯罪行為人之一身為原則。電信
    法第60條規定：「犯第56條至第58條之罪者，其電信器材，
    不問屬於犯人與否，沒收之」。此為絕對義務沒收主義之規
    定，即凡觸犯電信法第56條至第58條之罪者，其電信器材，
    除證明已滅失者外，「不問屬於犯人與否」，有無查扣，固
    均應予以沒收之。然實務見解認為：利用他人住宅內之有線
    電話，盜打他人電話為通信行為；或竊取他人之行動電話手
    機，進而為盜打通信之行為；或僅以使用竊盜之意思，擅取
    他人之行動電話手機為盜打通信之行為等，皆成立電信法第
    56 條第1項之罪（本院88年第一次刑事庭會議決議參照）。
    是電信法第60條雖未有如洗錢防制法第12條第1項「犯第9條
    之罪者，其因犯罪所得財物或財產上利益，除應發還被害人
    或第三人者外，不問屬於犯人與否，沒收之」之規定，然該
    條之適用，自仍應排除犯罪行為人取得原屬被害人所有而用
    以犯罪之電信器材，始合乎法意，並兼及公益與私益間之均
    衡維護（此最高法院刑事判決96年度台非字第73號判決意旨
    、臺灣高等法院暨所屬法院90年法律座談會刑事類提案第28
    號決議均可資參照）。是本件扣案之丁○○所有之LG牌KG20
    0型行動電話手機，以及未扣案之戊○○所有之手機各1支暨
    0000000000號、00000000 00號、0000000000號、000000000
    0號之SIM卡等，因均為被告取得原屬被害人丁○○、戊○○
    所有而用以犯罪之電信設備，依照前揭實務見解，自無需依
    電信法第60條之規定併予宣告沒收，附此敘明。
五、據上論斷，應依刑事訴訟法第273條之1第1項、第299條第1
    項前段、第300條，電信法第56條第1項，刑法第11條前段、
    第320條第1項、第47條第1項、第51條第5款，判決如主文。
本案經檢察官甲○○到庭執行職務
中    華    民    國    98    年    7     月    15    日
                  刑事第十一庭  法  官  林臻嫺
以上正本證明與原本無異。
如不服本判決應於收受本判決後10日內向本院提出上訴書狀，並
應敘述具體理由。如未敘述上訴理由者，應於上訴期間屆滿後20
日內向本院補提理由書狀（均須按他造當事人之人數附繕本）「
切勿逕送上級法院」。
                                書記官  蕭伊舒
中    華    民    國    98    年    7     月    15    日
附錄本件論罪科刑法條
中華民國刑法第320條第1項
意圖為自己或第三人不法之所有，而竊取他人之動產者，為竊盜
罪，處 5 年以下有期徒刑、拘役或 5 百元以下罰金。
電信法第56條第1項
意圖為自己或第三人不法之利益，以有線、無線或其他電磁方式
，盜接或盜用他人電信設備通信者，處5年以下有期徒刑，得併
科新台幣150萬元以下罰金。


司法院資訊處製作；財團法人民間司法改革基金會備份。
